【裁判字號】    89,重上,460
【裁判日期】    900102
【裁判案由】    返還借款
【裁判全文】
臺灣高等法院民事判決  八十九年度重上字第四六○號
      上  訴  人  台灣中小企業銀行股份有限公司
      法定代理人  蕭介仁
      訴訟代理人  張梓澤
      被上訴人    甲○○
右當事人間請求返還借款事件，上訴人對於中華民國八十九年七月二十六日台灣台北
地方法院八十九年度重訴字第七九五號第一審判決提起上訴，本院判決如左：
    主      文
原判決關於駁回上訴人後開第二項之訴及該部分假執行之聲請，暨該部分訴訟費用負
擔之裁判均廢棄。
被上訴人應與原審共同被告上弘貿易股份有限公司連帶給付上訴人新台幣伍佰萬元、
馬克貳拾肆萬肆仟柒佰陸拾肆元，及如附表一、二所示之利息、違約金。
第一審關於被上訴人部分及第二審訴訟費用由被上訴人負擔。
    事      實
甲、上訴人方面：
一、聲明：求為判決：(一)原判決關於駁回上訴人請求被上訴人返還借款部分廢棄。(二)
    右廢棄部分，被上訴人應給付上訴人如原判決主文第一項所示之金額、利息及違
    約金。
二、陳述：除與原判決記載相同者，茲引用之外，補陳略以：
    (一)債務人「上弘貿易有限公司」（下稱上弘有限公司）於民國（下同）八十七年
      九月八日簽署週轉金貸款契約時之統一編號，與八十八年七月十七日經主管機
      關核准變更為「上弘貿易股份有限公司」（下稱上弘股份有限公司）後之統一
      編號同為00000000，此有公司變更事項登記卡為證，且為兩造所不否認，故主
      債務人仍為同一人並未變更。
    (二)被上訴人於變更組織後仍為股東並擔任監察人，其既已同意變更組織，則對於
      組織變更前後之公司具法人同一性，且權利義務當然由變更後之公司概括承受
      之事實應有認識，自應就原債務負連帶清償責任，並無須其同意之問題。
    (三)公司變更組織經主管機關核准變更並登記在案即生效力，有無通知上訴人與其
      變更是否生效無關，原判決就授信約定書第二條之反面解釋，顯有違誤。
乙、被上訴人方面：
一、聲明：求為判決：(一)上訴駁回。(二)如受不利判決，願供擔保免為假執行。
二、陳述：除與原判決記載相同者，茲引用之外，補陳略以：
    (一)依民法第三百零四條第二項之規定即使上弘股份有限公司同意承擔上弘有限公
      司之系爭借款債務，惟未經被上訴人同意，則兩造間最高限額保證契約依法應
      已消滅。
    (二)上訴人既已自認被上訴人係就最高限額新台幣五百萬元借款債務為保證，則上
      訴人另請求連帶給付馬克二十四萬四千七百六十四元一角七分即無理由。
    理      由
一、上訴人主張：原審共同被告上弘貿易股份有限公司變更組織前之上弘貿易有限公
    司於八十七年九月八日邀同原審共同被告李采渝、許為翔及被上訴人甲○○為連
    帶保證人簽訂週轉金貸款契約書，於八十七年九月八日、簽訂進口物資融資契約
    書，即分別於八十八年七月十六日、七月十九日、七月二十二日、七月二十六日
    借款新台幣（下同）一百萬元、一百八十萬元、一百萬元、一百二十萬元，另於
    八十八年二月五日、三月一日、三月二十五日、三月三十日、三月三十一日、七
    月十九日、八月十七日、八月三十一日、九月二日開發信用狀，惟被上訴人自附
    表一、二所示利息計算期間前一日即未依約履行，積欠如附表一、二所示之金額
    及利息尚未清償，而上弘貿易有限公司嗣後變更為上弘貿易股份有限公司，渠等
    均須承受債務，為此訴請渠等應連帶給付上訴人新台幣伍佰萬元、馬克貳拾肆萬
    肆仟柒佰陸拾肆元整，及如附表一、二所示之利息、違約金（原判決判准上訴人
    除被上訴人以外之請求，駁回其餘請求，上訴人就敗訴部分提起上訴；受敗訴判
    決之其餘原審共同被告則未聲明不服）。
    被上訴人則以其固曾擔任上弘有限公司向上訴人借款之最高限額保證五百萬元之
    保證人，惟於該公司變更組織後並未同意擔任其連帶保證人，依民法第三百零四
    條第二項之規定，即使上弘股份有限公司同意承擔上弘有限公司之系爭借款債務
    ，惟未經被上訴人同意，則兩造間最高限額保證契約依法應已消滅，又上訴人既
    已自認被上訴人係就最高限額新台幣五百萬元借款債務為保證，則上訴人另請求
    連帶給付馬克二十四萬四千七百六十四元一角七分即無理由等語，資為抗辯。
二、本件上訴人主張原審共同被告變更組織前之上弘貿易有限公司右揭向其借款及融
    資，尚餘如附表一、二之債務未據清償，以及被上訴人於該公司變更組織前曾就
    上開債務為保證之事實，俱不爭執，並有上訴人提出之週轉金貸款契約及借據四
    紙、授信約定書影本五紙、進口物資融資契約一紙、開狀申請書、收發電文、匯
    票、到單通知書影本九份、客戶短放＼進押明細表影本一紙（見原審卷第一一至
    一一六頁）在卷可證，自堪採信，本件兩造之爭執，乃被上訴人應否就其原審共
    同被告變更組織前之上弘貿易有限公司所為之連帶保證，於公司變更組織後，仍
    負其責；以及上訴人請求連帶給付馬克二十四萬四千七百六十四元一角七分，於
    法是否有據。茲審究如次：
  (一)按有限公司依公司法規定變更組織為股份有限公司，其法人人格之存續不受影響
    （司法院大法官會議釋字第一六七號解釋參照），而公司人格既未變更，保證人
    在公司變更前所為之保證行為，效力當然及於變更後之公司。本件原審共同被告
    上弘貿易股份有限公司變更組織前之上弘貿易有限公司向上訴人借款及融資行為
    所生債務，當然為變更後之上弘貿易股份有限公司所承擔，無待變更後之公司為
    債務承擔之意思表示，始生債務承擔之法律效果，同理，被上訴人之保證責任當
    然延續至變更後之公司，是上訴人主張被上訴人應就其變更所為保證之系爭債務
    ，負其責任，於法殊無不合。
  (二)其次，被上訴人於上弘有限公司與變更組織後之上弘股份有限公司，均係股東，
    且擔任監察人之職務，有公司變更登記事項卡二份在卷可稽（見原審卷第二三三
    頁、一一八頁），顯然被上訴人對於公司變更組織之情事，知之甚稔，被上訴人
    亦不得以其不知公司變更組織之事由，而推諉應負擔之保證責任。
  (三)被上訴人雖另以上訴人既已自認被上訴人係就最高限額新台幣五百萬元借款債務
    為保證，則上訴人另請求連帶給付馬克二十四萬四千七百六十四元一角七分即無
    理由云云，然查上訴人主張被上訴人除有借款債務之連帶保證外，另有融資之連
    帶保證，且據提出進口物資融資契約為證（見原審卷第二五頁），被上訴人抗辯
    其無庸負擔上開融資部分負責，自無可取。
三、依上所述，上訴人依連帶保證契約請求被上訴人與原審共同被告上弘貿易股份有
    限公司連帶給付如主文所示之金額、利息及違約金為有理由，應予准許，原審未
    詳加審究，遽予駁回，即有未合，上訴人求為廢棄改判，為有理由。
據上論結，本件上訴為無理由，依民事訴訟法第四百四十九條第一項、第七十八條、
第八十五條第一項前段，判決如主文。
中      華      民      國    九十      年    一      月        二      日
                                臺灣高等法院民事第十五庭
                                      審判長法  官  蘇  永  宜
                                            法  官  李  錦  美
                                            法  官  蔡    燉
右正本係照原本作成。
如不服本判決，應於收受送達後二十日內向本院提出上訴書狀，其未表明上訴理由者
，應於提出上訴後二十日內向本院補提理由書狀（均須按他造當事人之人數附繕本）
上訴時應提出委任律師或具有律師資格之人之委任狀；委任有律師資格者，另應附具
律師及格證書及釋明委任人與受任人有民事訴訟法第四百六十六條之一第一項但書或
第二項（詳附註）所定關係之釋明文書影本。
中      華      民      國    九十      年    一        月        五    日
                                            書記官  于      誠
附註：
民事訴訟法第四百六十六條之一（第一項、第二項）：
對於第二審判決上訴，上訴人應委任律師為訴訟代理人。但上訴人或其法定代理人具
有律師資格者，不在此限。
上訴人之配偶、三親等內之血親、二親等內之姻親，或上訴人為法人、中央或地方機
關時，其所屬專任人員具有律師資格並經法院認為適當者，亦得為第三審訴訟代理人
。


司法院資訊處製作；財團法人民間司法改革基金會備份。
